臺灣彰化地方法院刑事判決             100年度訴字第1082號
公  訴  人  臺灣彰化地方法院檢察署檢察官
被      告  樹城
上列被告因違反毒品危害防制條例案件，經檢察官提起公訴（
100年度毒偵字第1184號），本院改依簡式審判程序審理，判決
如下：
    主  文
樹城施用第一級毒品，累犯，處有期徒刑拾壹月。
    事  實
一、樹城曾因施用毒品案件，經執行觀察、勒戒後，被評定為
    有繼續施用毒品之傾向，再經令入戒治處所施以強制戒治後
    ，於民國90年9月26日執行完畢釋放；又於上開強制戒治執
    行完畢釋放後5年內，因施用毒品案件，經執行強制戒治後
    ，於92年11月1日執行完畢釋放。另(1)因違反槍砲彈藥刀械
    管制條例案件，經本院以90年度訴字第638號判決，判處有
    期徒刑10月，嗣經上訴，由臺灣高等法院臺中分院以90年度
    上訴字第1325號判決駁回上訴而確定；(2)因分別犯連續施用
    第一、二級毒品罪，經本院以91年度訴緝字第57號判決，各
    判處有期徒刑1年、8月，應執行有期徒刑1年6月確定；(3)因
    違反槍砲彈藥刀械管制條例案件，經臺灣臺中地方法院以92
    年度訴字第289號判決，判處有期徒刑5年2月確定。其後因
    適逢中華民國九十六年罪犯減刑條例施行，上開序號(2)之二
    罪，經法院裁定各減其宣告刑之二分之一後，並與上開序號
    (3)之罪，合併定應執行刑為有期徒刑5年9月確定。嗣上開序
    號(1)、(2)、(3)之各罪，經接續執行後，於98年3月27日假釋
    出獄，至99年3月30日假釋期滿未經撤銷以執行完畢論。詎
    仍不知悔改，復基於施用第一級毒品海洛因及第二級毒品甲
    基安非他命之犯意，於100年3月7日凌晨1時20分許為警採尿
    時回溯96小時內之某時，在臺中市○○路○○路邊車內，將
    毒品海洛因及甲基安非他命置於錫箔紙上，以燒烤吸食煙霧
    之方式，同時施用第一級毒品海洛因及第二級毒品甲基安非
    他命1次。嗣於100年3月6日晚上11時30分許，在臺中市西屯
    區○○○路與朝富一街路口處遇警盤檢，警方經徵得其同意
    採集尿液送驗後，檢驗結果呈現可待因、嗎啡、安非他命及
    甲基安非他命之陽性反應，始悉上情。
二、案經臺中市政府警察局第六分局報告臺灣臺中地方法院檢察
    署呈請臺灣高等法院臺中分院檢察署檢察長令轉臺灣彰化地
    方法院檢察署檢察官偵查起訴。
    理  由
壹、程序部分：
    被告樹城所犯之本案犯罪，係死刑、無期徒刑、最輕本刑
    為3年以上有期徒刑以外之罪。其於準備程序就上開被訴事
    實為有罪之陳述，經受命法官告知簡式審判程序之旨，並聽
    取其與公訴人之意見後，本院認無不得或不宜改依簡式審判
    程序進行之情事。爰依刑事訴訟法第273條之1第1項、第284
    條之1規定，裁定由受命法官獨任進行簡式審判程序，先予
    敘明。
貳、實體部分：
一、訊據被告對於上開事實坦承不諱；且對被告於100年3月7日
    凌晨1時20分許所採集之尿液，經送檢驗後，結果同時呈現
    嗎啡、可待因、安非他命及甲基安非他命之陽性反應，有採
    集尿液鑑定同意書、臺中市政府警察局第六分局偵查隊委託
    鑑驗代號與真實姓名對照表，及中山醫學大學附設醫院檢
    驗科藥物檢測中心100年3月25日實驗編號0000000號尿液檢
    驗報告各1紙在卷可憑。足認被告之自白與事實相符，應可
    採信。本案事證明確，被告上開同時施用第一、二級毒品之
    犯行，堪以認定。
二、查被告曾因施用毒品案件，經執行觀察、勒戒後，被評定為
    有繼續施用毒品之傾向，再經令入戒治處所施以強制戒治後
    ，於90年9月26日執行完畢釋放；又於上開強制戒治執行完
    畢釋放後5年內，因施用毒品案件，經執行強制戒治後，於
    92年11月1日執行完畢釋放等節，有臺灣高等法院被告前案
    紀錄表1份在卷可稽。被告自上開強制戒治執行完畢釋放後
    ，距離本案犯罪，期間雖已超過5年，惟「按施用第一、二
    級毒品為犯罪行為，毒品危害防制條例第十條第一項及第二
    項各定有處罰明文。故施用該毒品者，依前揭規定本應科以
    刑罰，惟基於施用毒品之人，兼有病患屬性，乃於刑事政策
    上對合於一定條件之施用者，依同條例第二十條、第二十三
    條之規定，施以觀察、勒戒及強制戒治之治療，期以保安處
    分替代刑罰，戒斷其身、心癮。嗣因其程序過於繁雜，上揭
    條例於九十二年七月九日修正公布，自九十三年一月九日施
    行，將該第二十條、第二十三條之保安處分程序，單純區分
    為『初犯』、『五年內再犯』及『五年後再犯』三種；依其
    立法理由之說明：『初犯』，經觀察、勒戒或強制戒治後，
    應為不起訴處分或不付審理之裁定；經觀察、勒戒或強制戒
    治執行完畢釋放後，『五年內再犯』者，因其再犯率甚高，
    原實施之觀察、勒戒及強制戒治既已無法收其實效，爰依法
    追訴或裁定交付審理。至於經觀察、勒戒或強制戒治執行完
    畢釋放後，『五年後再犯』者，前所實施之觀察、勒戒或強
    制戒治已足以遮斷其施用毒品之毒癮，為期自新及協助其斷
    除毒癮，仍適用『初犯』規定，先經觀察、勒戒或強制戒治
    之程序。從而依修正後之規定，僅限於『初犯』及『五年後
    再犯』二種情形，始應先經觀察、勒戒或強制戒治程序，不
    能逕行起訴，亦即設為施用毒品罪起訴條件之限制。但倘被
    告於五年內已再犯，經依法再為保安處分或追訴處罰者，縱
    其第三次（或第三次以上）施用毒品之時間，在初犯之保安
    處分執行完畢釋放五年以後，即非屬『五年後再犯』之情形
    ，且因前有『五年內再犯』情形，顯見其再犯率甚高，原實
    施之保安處分無法收其實效，毋庸仍予寬典處遇，而應依該
    條例第十條逕予刑罰制裁。至於第三次（或第三次以上）施
    用毒品之時間，是否宜有期間限制？以多久為適宜？則分屬
    刑事政策、專門醫學之範圍，非審判機關所能決定，有待循
    立法途徑解決，此為本院近來之統一見解」，有最高法院98
    年度台非字第252號判決可資參照。本件如上所述，被告在
    90年9月26日經強制戒治執行完畢釋放後，又於上開強制戒
    治執行完畢釋放後5年內，因施用毒品案件，再經執行強制
    戒治，而於92年11月1日執行完畢釋放，顯見被告之再犯率
    甚高，原實施之保安處分無法收其實效，毋庸仍予寬典處遇
    。是被告本案所為，合於毒品危害防制條例第23條第2項所
    定之追訴要件，自應依法論科。
三、按海洛因及甲基安非他命，分別為毒品危害防制條例第2條
    第2項第1、2款所明定之第一、二級毒品，均不得非法持有
    、施用。核被告所為，各係犯毒品危害防制條例第10條第1
    項之施用第一級毒品罪及同條第2項之施用第二級毒品罪。
    其為施用毒品而持有海洛因、甲基安非他命之低度行為，已
    各為其施用之高度行為所吸收，均不另論罪。再被告以一次
    之施用行為，分別觸犯上開二罪，為異種想像競合，應從較
    重之施用第一級毒品罪處斷。又查被告有如前揭事實欄所述
    之犯罪前科，有前揭臺灣高等法院被告前案紀錄表在卷可稽
    ，被告於上開徒刑執行完畢後，5年以內故意再犯本件有期
    徒刑以上之罪，為累犯，應依刑法第47條第1項規定，加重
    其刑。另按刑事法所處罰之施用毒品行為，係屬藥物濫用、
    物質依賴，自殘性明顯，侵害性卻隱晦之犯罪。基於施用毒
    品犯罪此一特性，對其處罰自不應與一般犯罪之刑罰等量齊
    觀。因此，對於施用毒品之犯罪行為人，刑罰之目的，應側
    重在幫助其遠離毒品及戒除毒癮，俾其重返社會正常生活，
    故對其施以相當期間之徒刑，藉以隔離毒品、戒除依賴即可
    。爰審酌被告除前述累犯前科外，另有違反麻醉藥品管理條
    例、槍砲彈藥刀械管制條例及施用毒品等犯罪前科，有前揭
    臺灣高等法院被告前案紀錄表在卷可參，素行不佳；且其曾
    因施用毒品案件，經執行觀察、勒戒、強制戒治及徒刑後，
    卻又再犯，顯見其未能悔改並記取教訓；惟念及施用毒品犯
    罪之本質，為戕害自我身心健康之行為，尚未嚴重破壞社會
    秩序或侵害他人權益，以及被告於犯後坦承犯行，態度良好
    ，暨斟酌其犯罪之動機、目的、手段及所生危害等一切情狀
    ，公訴人於本院審理時雖求為對被告量處有期徒刑1年，惟
    本院審酌上情後，認公訴人之求刑尚嫌稍重，乃核情量處如
    主文所示之刑。
據上論斷，應依刑事訴訟法第273條之1第1項、第284條之1、第
299條第1項前段，毒品危害防制條例第10條第1項、第2項，刑法
第11條前段、第55條、第47條第1項，判決如主文。
本案經檢察官賴志盛到庭執行職務。
中    華    民    國   100    年    9     月    16    日
                  刑事第二庭    法  官  陳銘壎
以上正本證明與原本無異。
如不服本判決應於收受判決後10日內向本院提出上訴書狀，並應
敘述具體理由。其未敘述上訴理由者，應於上訴期間屆滿後20日
內向本院補提理由書（均須按他造當事人之人數附繕本）「切勿
逕送上級法院」。
中    華    民    國   100    年    9     月    16    日
                                書記官  楊筱惠
附錄本案論罪科刑法條全文：
毒品危害防制條例第10條
施用第一級毒品者，處6月以上5年以下有期徒刑。
施用第二級毒品者，處3年以下有期徒刑。